【裁判字號】    91,上訴,3446
【裁判日期】    920424
【裁判案由】    毒品危害防制條例
【裁判全文】
臺灣高等法院刑事判決                          九十一年度上訴字第三四四六號
    上  訴  人
    即  被  告  戊○○
    選任辯護人  黃明郎  律師
    上  訴  人
    即  被  告  丁○○
    指定辯護人  本院甲○辯護人  周君穎
右上訴人因毒品危害防制條例案件，不服臺灣桃園地方法院九十年度訴字第一四五三
號，中華民國九十一年九月四日第一審判決（起訴案號：臺灣桃園地方法院檢察署九
十年度偵字第四四六三號、第一三九八號），提起上訴，本院判決如左
    主  文
原判決撤銷。
戊○○共同連續販賣第二級毒品，處有期徒刑捌年，扣案之第二級毒品安非他命貳大
包（驗餘淨重拾壹點柒壹陸肆公克）、小包（驗餘淨重柒點零伍柒壹公克）、伍
大包（驗餘淨重捌拾點玖肆玖玖公克）、壹小包（驗餘淨重零點陸肆肆公克）、
第一級毒品海洛因壹拾伍包（合計淨重肆拾陸點陸零公克，包裝重肆點伍柒公克）均
沒收銷燬之，分裝空袋壹大包（共壹佰拾伍個）沒收之；販賣毒品所得財物新台幣
萬貳仟元沒收之，如全部或一部不能沒收時，以其財產抵償之。
丁○○被訴部分公訴不受理。
    事  實
一、戊○○明知安非他命業經毒品危害防制條例列為第二級毒品，竟基於販賣安非他
    命毒品之犯意，於九十年三月六日十七時許，當丙○○打電話向其購買毒品安非
    他命時，戊○○即聯絡有犯意聯絡之不詳姓名年籍之人攜帶毒品前來，在其桃園
    縣龍潭鄉○○路二二０號住處，以一兩新臺幣（下同）三萬二千元之價格共同販
    賣安非他命予丙○○，迨九十年三月八日十六時三十分許，丙○○於桃園縣龜山
    鄉○○○街五號樓頂為警查獲，並扣得其向戊○○購得另行分裝之安非他命二大
    包（淨重三一．八六八七公克，取樣０．一五二三公克已鑑析用罄，驗餘淨重三
    一．七一六四公克）、三小包（淨重七．一四一七公克，取樣０．０八四六公克
    已鑑析用罄，驗餘淨重七．０五七一公克）。丙○○遭查獲後，因向員警供出毒
    品來源係購自戊○○，經警員乙○○授意由丙○○佯欲向戊○○再購買安非他命
    毒品，丙○○即於九十年三月八日當日以電話與戊○○聯絡表示欲購買一兩安非
    他命毒品後，戊○○即基於同前販賣毒品安非他命之概括犯意，於電話中允諾丙○○之要約，並請丙○○前往其前開住處交易，迨丙○○與員警乙○○抵達後，
    戊○○即打電話予與其有販賣毒品安非他命犯意聯絡之丁○○ (已死亡，另為不
    受理之諭知，詳如後述），請其攜帶毒品前來其住處交易，嗣於同日十九時許，
    丁○○即依約攜帶第二級毒品安非他命抵達戊○○住處四樓客廳，並將所攜毒品
    拿出供戊○○觀看，惟尚未交付予丙○○時，即為警員乙○○表明身份查獲而未
    遂，並當場扣得丁○○攜至上址之紙袋內有第二級毒品安非他命五大包（淨重八
    四．六八五０公克，取樣０．七三五一公克已鑑析用罄，驗餘淨重八三．九四九
    九公克）及一小包（淨重０．四０七一公克，取樣０．０四二七公克已鑑析用罄
    ，驗餘淨重０．三六四四公克）、第一級毒品海洛因十五包（合計淨重四六．六
    ０公克，包裝重四．五七公克，純度三七．一０％，純質淨重一七．二九公克）
    、及戊○○所有供犯罪所用之分裝空袋一大包（分為中型、小型，共一百十五個
    ），並在戊○○住處搜索扣得第二級毒品安非他命（毛重０．八公克）及吸食器
    一組。
二、案經桃園縣警察局龜山分局、平鎮分局報請臺灣桃園地方法院檢察署檢察官偵查
    起訴。
    理  由
一、訊之被告戊○○矢口否認有販賣第二級毒品安非他命之事實，辯稱：丙○○雖有
    至其住處，是為選購音響，伊並未幫助其購買毒品、亦未販賣毒品予丙○○及警
    員云云。經查，丙○○如何於九十年三月六日以電話向被告戊○○購買毒品安非
    他命，由戊○○聯絡不詳姓名年籍之人攜帶毒品前來，在被告戊○○住處交易，
    以一兩三萬二千元之價格販賣安非他命予丙○○等情，已據證人丙○○於警訊、
    偵查中及原審調查時指證綦詳（見偵字第四四六二號卷第二六頁反面、二七頁正
    面、五七頁反面、原審卷第一０一頁正面），並有前開丙○○向被告戊○○購買
    之第二級毒品安非他命（已為丙○○分裝為二大包、三小包）扣案可佐。被告戊○○於偵訊中亦不否認丙○○有打電話予伊說要買安非他命，伊再打電話給另一
    人稱「有人要買安非他命」，該人即將毒品帶至其住處巷子等情（見同上偵卷第
    五十八頁）；參以證人丙○○於九十年三月八日再度帶同警員佯向被告戊○○購
    買安非他命毒品時，亦係以同一方式先行以電話聯絡戊○○後，再至戊○○住處
    等候，由戊○○聯絡共犯攜帶毒品前來交易，嗣並查獲丁○○攜大量毒品前來，
    益證證人丙○○所述應屬實在。又前開自丙○○處所扣之物經鑑驗結果，顆粒中
    均含有甲基安非他命成份，其中該二大包第二級毒品安非他命（淨重三一．八六
    八七公克，取樣０．一五二三公克已鑑析用罄，驗餘淨重三一．七一六四公克）
    ，另三小包第二級毒品安非他命（淨重七．一四一七公克，取樣０．０八四六公
    克已鑑析用罄，驗餘淨重七．０五七一公克）之事實，有國防部憲兵司令部刑事
    鑑識中心九十一年五月三十日（九一）綱得字第０六七七０號、第０六七七一號
    鑑驗通知書二紙在卷可憑，堪認被告戊○○販賣予丙○○之物，確為第二級毒品
    安非他命。被告嗣後於審理中否認有販賣毒品予丙○○，無非卸責之詞，不足採
    信。
二、丙○○於九十年三月八日為警查獲後，供出毒品安非他命購自被告戊○○，即經
    警授意，佯欲再向戊○○購買毒品，丙○○旋以電話與戊○○聯絡表示：欲再購
    買一兩之第二級毒品安非他命等語，戊○○接受要約後即請丙○○前往其前開住
    處交易，迨丙○○與警員乙○○抵達後，戊○○即打電話予丁○○請其攜帶毒品
    至其住處，嗣於同日十九時許，丁○○攜帶毒品抵達戊○○住處，並在警員乙○○及丙○○面前將其所攜毒品拿出供戊○○觀看，而為警員乙○○表明身份查獲
    等情，除據證人即警員乙○○於原審及本院調查時證述明確外（見原審卷第一一
    五頁正面、本院卷第一０四、一０五頁），亦核與證人丙○○於原審所證述查獲
    被告二人之情大致相符（見原審卷第一０二頁反面）。是徵之上情，丙○○先以
    電話向被告戊○○表示購買毒品，得其承諾後，丙○○與乙○○即依約到戊○○
    告丁○○即持大量毒品安非他命及分裝空袋一大包前來，並當場在警員與證人丙○○面前將毒品交予戊○○觀看；另參以證人即警員林元聘於原審證稱：伊在戊○○樓下埋伏，丙○○及乙○○進入戊○○住處後，僅有丁○○一人開車進入，
    除此外並無其他人，亦未見到被告戊○○到住處外與其他人接洽等語（見原審卷
    第一六三、一六四頁）；證人乙○○於本院調查時亦證稱：「丁○○到之後直接
    上來四樓，他手上有拿壹包東西，並對著戊○○講說只剩下這些東西而已」等語
    (見本院卷第一０五頁正面)，堪認被告戊○○確有販賣毒品事，而被告丁○○即
    為被告戊○○以電話聯絡攜帶毒品前來販賣之人，被告戊○○與丁○○應係共同
    販賣毒品之人，僅因為警逮捕而未能遂行犯行。又被告丁○○攜至戊○○住處之
    毒品，經送鑑定結果，確分別含有第二級毒品甲基安非他命及第一級毒品海洛因
    成分，其中第二級毒品安非他命五大包（淨重八四．六八五０公克，取樣０．七
    三五一公克已鑑析用罄，驗餘淨重八三．九四九九公克），另一小包第二級毒品
    安非他命（淨重０．四０七一公克，取樣０．０四二七公克已鑑析用罄，驗餘淨
    重０．三六四四公克）；另第一級毒品海洛因十五包（合計淨重四六．六０公克
    ，包裝重四．五七公克，純度三七．一０％，純質淨重一七．二九公克）等之事
    實，亦有國防部憲兵司令部刑事鑑識中心九十一年五月六日（九一）綱得字第０
    五六二九號、第０五六三０號鑑驗通知書二紙、法務部調查局鑑定通知書乙紙附
    卷可憑。前開扣案之毒品數量甚為龐大，此與一般施用毒品者，每次施用量僅需
    零點幾公克之用量相較，其持有前開大量毒品，顯非單純。再參以，被告丁○○
    除持有前述大量毒品前來外，尚為警查獲其攜帶毒品之紙袋內另有分裝袋一大包
    ，而該扣案之分裝空袋，經原審當庭勘驗，其中，小型分裝袋有八十二個（連同
    其外包裝之分裝袋一個共八十三個）、中型分裝袋有三十一個，上述中型分裝袋
    與小型分裝袋其外再以一更大之分裝袋包裝成一大包），連同包裝之分裝空袋，
    共一一五個，益證被告丁○○持有前開大量之毒品前來戊○○住處，係供與戊○○共同販賣之用，被告戊○○辯稱當日丙○○係約定前來購買音響，並非購買毒
    品云云，亦係委卸之詞，不足採信。
三、被告丁○○雖於原審辯稱：伊所攜之毒品係傅寶信於九十年農曆過年前幾天，向
    伊借十萬元而將毒品拿到伊九座寮住處押給伊，伊為警查獲當日僅係至戊○○家
    吃飯云云（見原審卷第三五、三六頁），經原審提訊證人傅寶信雖亦附和被告丁○○之辯詞而證稱：在八十九年過年前二、三天，伊在龍潭交流道將安非他命二
    包約七十幾公克、海洛因一包約三十幾公克交給丁○○云云（見原審卷第一四六
    頁），惟其二人所述交付毒品之時間，被告丁○○稱是在九十年之農曆過年前幾
    天云云，證人傅寶信則稱是八十九年過年前云云；又關於交付毒品之地點，被告
    丁○○稱是在其九座寮之住處云云，證人傅寶信稱是在龍潭交流道云云；再關於
    毒品之數量，證人傅寶信所稱交付丁○○之數量，亦與丁○○為警查扣時之毒品
    數量，完全不同，是其二人所述齟齬，矛盾至極，顯無可採。又被告丁○○雖另
    辯稱為警查獲當日，伊僅係至戊○○家吃飯云云，苟真如此，其又何須攜帶大量
    毒品及分裝空袋前往戊○○住處？況其於原審訊問時先供稱：帶這麼多毒品是因
    伊常在戊○○住處睡，想就近擺起來云云（見原審卷第三六頁）；嗣竟翻稱：毒
    品伊沒地方放，想放在其兄戊○○住處對面的空地草叢中云云（見原審卷第九二
    頁）；卻又在原審訊問時另供稱：伊在戊○○住處之房間係在四樓之左側，伊當
    日直接到四樓之後是右彎進客廳等語（見原審卷第一一七頁），苟如其所辯，其
    根本不知丙○○等人在四樓右側之客廳，亦不知販毒事，則衡諸常情，其至戊○○住處吃飯，理應先返回其四樓左側臥房放置物品，或依其所辯先行至餐廳用餐
    ，何以其當日卻係攜帶大量毒品逕至四樓右側戊○○、丙○○、乙○○等人所在
    之客廳？且當丙○○、乙○○等人到達戊○○住處等待交易，由被告戊○○對外
    聯絡販毒事，未幾，被告丁○○即攜帶大量毒品前來，顯見被告丁○○係應被告
    戊○○之聯絡攜帶毒品前來共同販賣無訛。被告丁○○所辯上情，亦難憑採。
四、被告丁○○供稱：平日係以安非他命一兩「三萬元」、海洛因一兩「六萬元到八
    萬元」之價格向他人購買（見原審卷第一二０頁），而證人丙○○證稱：伊於三
    月六日當天買一兩三萬二千元；於三月八日當日係向戊○○買整兩「三萬多元」
    之安非他命等語（見原審卷第一０一頁反面、一０二頁反面），堪認被告二人販
    賣毒品顯有利差可圖；再查第二級毒品安非他命物稀價昂，對人體健康戕害極大
    ，又極易成癮，故政府懸為禁令嚴加取締，設有重典以為處刑，各級檢警機關亦
    多方取締不遺餘力，本案被告二人苟非意在營利，並確實有利可圖，當無甘冒被
    處重刑之危險，而與丙○○從事毒品交易之理，是被告二人有從中賺取買賣差價
    牟利之意圖，堪以認定。綜上各情，被告二人有販賣毒品安非他命之犯行，事證
    明確，二人所辯顯係飾卸之詞，洵無可採，其二人犯行堪以認定。
五、核被告戊○○所為，係犯毒品危害防制條例第四條第二項之販賣第二級毒品罪。
    按偵查犯罪之官員用以逮捕犯罪人之手段，有先教唆其犯罪，俟其著手於實行即
    逕行加以逮捕之方法，此稱之為「Agent Provocateur」即所謂陷害教唆，依此
    方式查獲之犯罪，受誘發而實行犯罪行為之人有無罪責，依其犯罪之性質，外國
    亦有認係合法之立法例（例如日本麻藥取締法第五十八條等）者，於該情形行為
    人既已著手於犯罪之實行，因發生意外之障礙，而未能達成預期之犯罪結果，自
    應令其負未遂之責（最高法院八十七年度台上字第三二０六號判決、九十年度台
    上字第四０三八號判決、九十一年度台上字第一五七八號判決意旨參照）。本件
    被告戊○○與證人丙○○於九十年三月八日約定交易第二級毒品安非他命，被告
    丁○○亦依被告戊○○之電話聯絡攜來毒品準備交付予證人丙○○，難謂無販賣
    毒品之故意，且已著手實施販賣第二級毒品之犯行，惟因該次犯行係因證人丙○○配合警員乙○○查緝上手毒販，乃向被告戊○○佯稱欲購買毒品施用，證人丙○○並無購買毒品之真意，而難認證人丙○○與被告二人間之買賣意思表示已趨
    一致，加以被告二人該次販賣毒品之犯行，係在警方人員嚴密監控下，事實上不
    能真正完成買賣毒品之行為，毒品亦尚未交付予證人丙○○，是尚難認該次犯行
    業已達既遂之階段，而應認係屬未遂階段。被告戊○○於九十年三月六日之販毒
    行為與不詳姓名年籍之人間；於九十年三月八日之販毒行為與被告丁○○間，具
    有犯意聯絡及行為分擔，應論以共同正犯。被告戊○○於販賣安非他命前持有毒
    品之低度行為為販賣安非他命之高度行為所吸收，僅論以販賣第二級毒品罪。被
    告戊○○先後二次販毒行為，時間緊接，犯罪構成要件相同，顯係基於概括犯意
    反覆為之，為連續犯，應以販賣第二級毒品一罪論，並依法加重其刑 (無期徒刑
    部分依法不得加重)。
六、原審予以被告戊○○論罪科刑，固非無見，惟查，(一)被告戊○○先後二次販賣
    安非他命予丙○○，均係先由丙○○打電話向被告戊○○表示購買之意，經被告
    戊○○承諾後，約定在被告戊○○住處交易，然後由被告戊○○對外聯絡他人攜
    帶毒品前來販賣，證人丙○○於原審亦證稱：「 (問：三萬二千元交給維？）我
    一到黃住處，就交給黃，他才打給他朋友。」等語 (見原審卷第一０二頁反面）
    ，可見應係被告戊○○與該攜帶毒品前來之人共同販賣毒品，原判決對於被告戊○○於九十年三月六日之犯行，認毒品並非被告戊○○原來所有，且亦乏積極證
    據足證被告戊○○有營利之事實，因認被告戊○○此部分係犯毒品危害防制條例
    第十條第二項之幫助施用第二級毒品罪，容有違誤；(二)九十年三月八日，丙○○係與被告戊○○約定交易毒品安非他命，己據證人丙○○供明，並無約定交易
    第一級毒品海洛因，亦無證據證明雙方有海洛因交易之約定，且公訴人亦未起訴
    被告販賣第一級毒品罪嫌，原判決以因查扣有第一級毒品海洛因，即逕論以被告
    有販賣第一級毒品罪，尚嫌無據。被告戊○○上訴意旨猶執陳詞否認犯罪，雖不
    足取，惟原判決此部分既有可議，應由本院將原判決此部分撤銷改判。爰審酌被
    告戊○○犯罪之動機、目的、手段、販賣毒品行為造成毒品氾濫，嚴重影響國民
    健康，造成社會治安之隱憂、及犯後態度等一切情狀，量處如主文第二項所示之
    刑，以示懲儆。
七、扣案之自丙○○身上所查獲之第二級毒品安非他命二大包（淨重三一．八六八七
    公克，取樣０．一五二三公克已鑑析用罄，驗餘淨重三一．七一六四公克）、三
    小包（淨重七．一四一七公克，取樣０．０八四六公克已鑑析用罄，驗餘淨重七
    ．０五七一公克），為被告戊○○販賣交付予丙○○之第二級毒品；扣案之丁○○所攜帶之第二級毒品安非他命五大包（淨重八四．六八五０公克，取樣０．七
    三五一公克已鑑析用罄，驗餘淨重八三．九四九九公克）及一小包（淨重０．四
    ０七一公克，取樣０．０四二七公克已鑑析用罄，驗餘淨重０．三六四四公克）
    、第一級毒品海洛因十五包（合計淨重四六．六０公克，包裝重四．五七公克，
    純度三七．一０％，純質淨重一七．二九公克），為查獲之毒品，應依毒品危害
    防制條例第十八條第一項前段之規定，沒收銷燬之。又扣案之被告丁○○所攜帶
    之分裝空袋一大包（數量詳如前述共一百十五個），為被告丁○○所有，業據其
    供承在卷，且為供販賣本件毒品所用之物，應依毒品危害防制條例第十九條第一
    項前段之規定，宣告沒收。被告戊○○販賣第二級毒品所得財物三萬二千元，雖
    未扣案，仍應依上開條項規定沒收之，如全部或一部不能沒收時，應以其財產抵
    償之。至扣案之在被告戊○○住處所搜獲之第二級毒品安非他命（毛重０．八公
    克）、及其所有供施用第二級毒品安非他命之吸食器一組，為被告戊○○另犯施
    用第二級毒品罪之證物，且業經原法院於其施用毒品案（九十年度易字第一二七
    九號）諭知沒收銷燬，有該判決書附卷可憑，爰不另為沒收銷燬之諭知，附此敘
    明。
八、公訴意旨另以：被告戊○○自八十九年四月起，基於概括之犯意，連續四次在桃
    園縣龍潭鄉○○路二二０號其住處，以一千元之代價，連續販賣第二級毒品安非
    他命零點八公克予李家政，因認被告戊○○另涉有連續販賣第二級毒品之犯行。
    惟經原審訊之證人李家政其證稱：伊並未向被告戊○○買過毒品，八十九年四月
    間其人在臺中少年觀護所等語（見原審卷第七０頁），而原審向臺灣臺中少年戒
    治所函查結果，證人李家政於八十九年四月七日迄同年九月三日該段期間，係在
    該戒治所執行戒治乙節，亦有臺灣臺中少年戒治所九十年十二月二十八日中少戒
    所總字第一六九四號函附卷可稽，是堪認證人李家政於原審證述未向被告戊○○
    購買毒品乙節非虛，準此，此部分之犯罪自屬無法證明，因檢察官認此部分，與
    前開有罪部分，有連續犯之裁判上一罪關係，就此部分爰不另為無罪之諭知，併
    此敘明。
九、公訴意旨復以：被告丁○○與戊○○自八十九年四月起，基於概括之犯意，連續
    四次在桃園縣龍潭鄉○○路二二０號其住處，以一千元之代價，連續販賣第二級
    毒品安非他命零點八公克予李家政；又於九十年三月六日，與戊○○基於共同販
    賣第二級毒品之犯意聯絡，以三萬二千元之代價販賣第二級毒品予丙○○；於同
    年月八日十九時許，在上址欲以相同方式販賣安非他命時，為警查獲，因認被告
    丁○○涉有販賣第二級毒品罪嫌。惟按被告死亡者，應諭知不受理之判決，刑事
    訴訟法第三百零三條第五款定有明文。本件被告丁○○業於九十二年四月六日死
    亡，有台灣桃園地方法院檢察署相驗屍體證明書在卷可佐 (見本院卷第一七四頁
    )，揆諸前揭規定，原判決就此部分未及審酌，而為實體判決，於法即有未合，
    應由本院將原判決此部分撤銷，另諭知不受理之判決。
據上論斷，應依刑事訴訟法第三百六十九條第一項前段、第三百六十四條、第三百零
三條第五款、第二百九十九條第一項前段，毒品危害防制條例第四條第二項、第十八
條第一項前段、第十九條第一項，刑法第十一條前段、第二十八條、第五十六條，判
決如主文。
本案經檢察官王安明到庭執行職務。
中      華      民      國    九十二    年      四      月    二十四    日
                        臺灣高等法院刑事第七庭
                            審判長法  官  吳  啟  民
                                  法  官  施  俊  堯
                                  法  官  蘇  隆  惠
右正本證明與原本無異。
如不服本判決，應於收受送達後十日內向本院提出上訴書狀，其未敘述上訴之理由者
並得於提起上訴後十日內向本院補提理由書（均須按他造當事人之人數附繕本）。
                                  書記官  周  素  秋
中      華      民      國    九十二    年      四      月    二十四    日
附論罪科刑依據之法條
毒品危害防制條例第四條
製造、運輸、販賣第一級毒品者，處死刑或無期徒刑；處無期徒刑者，得併科新臺幣
一千萬元以下罰金。
製迼、運輸、販賣第二級毒品者，處無期徒刑或七年以上有期徒刑，得併科新台幣七
百萬元以下罰金。
製造、運輸、販賣第三級毒品者，處五年以上有期徒刑，得併科新臺幣五百萬元以上
罰金。
製迼、運輸、販賣專供製迼或施用毒品之器具者，處一年以上七年以下有期徒刑，得
併科新臺幣一百萬元以下罰金。
前四項之未遂犯罰之。


司法院資訊處製作；財團法人民間司法改革基金會備份。
